臺灣高雄地方法院民事判決
109年度訴字第1298號
原      告  高雄市國際儲蓄互助社

法定代理人  簡志森  
訴訟代理人  趙宜箴  
被      告  陳欣若即陳亞憲即陳俐瑀

訴訟代理人  李承書律師（法扶律師）
被      告  黃崇蘊  

上列當事人間請求清償借款事件，本院於民國111年4月28日言詞
辯論終結，判決如下：
    主      文
一、被告應連帶給付原告新臺幣陸拾萬壹仟伍佰元，及自民國一
    零八年四月二十九日起至清償日止，按週年利率百分之九點
    六計算之利息，並自民國一零八年五月三十日起至清償日止
    ，按上開利率百分之十計算之違約金。
二、訴訟費用由被告連帶負擔。
三、本判決於原告以新台幣貳拾萬參仟伍佰元供擔保後得假執行
    。但被告如以新臺幣陸拾萬零伍佰元為原告預供擔保，得免
    為假執行。
   事實及理由
一、本件被告黃崇蘊經合法通知，未於言詞辯論期日到場，核無
    民事訴訟法第386條各款所列情形，爰依原告聲請，由其一
    造辯論而為判決。
二、原告主張：債務人蘇明輝（已於起訴前死亡）於民國96年11
    月19日邀同被告陳俐瑀（即陳亞憲即陳欣若，下稱陳俐瑀）
    、黃崇蘊及訴外人陳庭茿（即陳睫芸即林睫芸，已於111年4
    月28日撤回）擔任連帶保證人向原告借款新臺幣（下同）80
    萬元，約定應按月分期償還，借款期間自96年12 月19日起
    至103年7月19日止，按月分80期償還，利息按年利率9.6％計
    算。惟蘇明輝於108年4月29日攤還部分借款後，尚有本金60
    1,500元未償還，依約上開借款已視為到期，依借據第2條第
    4項約定得請求按上開利率加計30％計算之違約金，本件原告
    僅請求以10％計算之違約金（下稱系爭保證債權）。而被告
    既為蘇明輝之連帶保證人，對上開債務自當負起連帶清償責
    任，為此爰依消費借貸及連帶保證法律關係，提起本件訴訟
    等語。並聲明：（一）被告應連帶給付原告601,500元及自1
    08年4月29日起至清償日止，按週年利率9.6％計算之利息，
    並自108年5月30日起至清償日止按上開利率10％計算之違約
    金。（二）願供擔保，請淮予宣告假執行。
三、被告則以：
（一）被告陳俐瑀部分：陳俐瑀前向本院聲請清算獲准，而於清
      算程序中原告經本院通知應依消費者債務清理條例（下稱
      消債條例）申報債權，然原告僅申報對被告之借款債權（
      即債權表編號6所示），卻未申報系爭保證債權，且未依
      消債條例第36條第1項規定異議，依同條第5項之規定，對
      債務人及全體債權人即有確定判決同一效力，從而原告對
      陳俐瑀之債權已視為確定，原告向法院提起本件訴訟請求
      被告給付系爭保證債務，自屬欠缺權利保護必要，其起訴
      不合法等語置辯，並聲明：（一）原告之訴駁回。（二）
      如受不利判決，願供擔保請准宣告免為假執行。
（二）被告黃崇蘊未於言詞辯論期日到場，亦未提出準備書狀作
      何聲明或陳述。
四、本院之判斷
（一）按稱消費借貸者，謂當事人一方移轉金錢或其他代替物之
      所有權於他方，而約定他方以種類、品質、數量相同之物
      返還之契約；又借用人應於約定期限內，返還與借用物種
      類、品質、數量相同之物，民法第474條第1項、第478條
      前段定有明文。次按保證債務之所謂連帶，係指保證人與
      主債務人負同一債務，對於債權人各負全部給付之責任者
      而言，此就民法第272條第1項規定連帶債務之文義參照觀
      之甚明。查，原告主張債務人蘇明輝於96年11月19日邀同
      陳俐瑀、黃崇蘊及陳庭茿擔任連帶保證人向原告借款80萬
      元，約定應按月分期償還，借款期間自96年12 月19日起
      至103年7月19日止，按月分80期償還，利息按年利率9.6％
      計算。惟蘇明輝於108年4月29日攤還部分借款後，尚有本
      金601,500元未償還等節，業據其提出與其所述相符之借
      款申請書、借據、還款紀錄表為憑（見本院第11頁至第13
      頁、第287頁），陳俐瑀就此部分之事實未予爭執，而黃
      崇蘊經合法通知，未到庭爭執，亦未提出書狀作有利於己
      之聲明或陳述，本院依上開調查證據之結果，堪認原告此
      部分之主張為真實。從而，原告依消費借貸及連帶保證法
      律關係，請求連帶保證人即被告給付如主文第1項所示本
      金、利息及違約金，自屬有據。　　　
（二）被告陳俐瑀雖以前詞置辯：
　　1.惟按法院為終止或終結清算程序之裁定確定後，除別有規
      定外，應以裁定免除債務人之債務。又免責裁定確定時，
      除別有規定外，對於已申報及未申報之債權人均有效力，
      消費者債務清理條例第132條、第137條第1項前段分別定
      有明文。查，陳俐瑀於106年2月20日具狀向本院聲請前置
      調解，原告於106年3月15日有派員到場參與調解，同日調
      解不成立，陳俐瑀即聲請清算程序，經本院以106年度消
      債清字第48號裁定於106年8月25日下午4時開始清算程序
      ，於106年10月16日製作債權表，原告之系爭保證債權並
      未申報，後因清算無實益於106年11月7日以106年度司執
      消債清字第82號裁定終止清算程序（下稱系爭清算程序）
      ，並經本院107年度消債執聲免字第86號裁定不免責，該
      裁定於107年10月15日確定等情，業據本院調閱系爭清算
      程序事件卷證核閱無訛，且為兩造所不爭執（見本院卷第
      269頁），則原告於前述清算程序中，雖未申報系爭保證
      債權，然因陳俐瑀經本院為不免責裁定，足徵陳俐瑀原所
      應負之債務，尚未經前揭清算程序後予以免責，則原告依
      消費借貸及連帶保證之法律關係，起訴請求陳俐瑀應就系
      爭保證債務負清償之責，即無所謂違反既判力或起訴不合
      法之情形。
　　2.被告就此，雖援引本院103年度小上字第30號判決意旨作
      為其論據基礎，惟該案例所示情形，乃債務人先聲請經更
      生，嗣裁定改行清算程序，債權人已申報其債權，末經本
      院裁定予以免責，方有該案債權人再執同一債權起訴合法
      與否之爭執，此有該判決書在卷可參（見本院卷第379頁
      至第280頁），與本件事實為原告未申報系爭保證債權，
      且陳俐瑀未經更生程序，最終清算完結後，經本院為不免
      責之裁定，已有不同。另該裁判所所引述【99年第5 期民
      事業務研究會（消費者債務清理專題）第46號法律問題】
      ，亦與本案之情形不同，是陳俐瑀此部分之抗辯，即有誤
      會，自難採憑。
　　3.至於陳俐瑀雖辯稱原告未申報系爭保證債權，已有可歸責
      於原告之事由云云，然承前所述，陳俐瑀於前述清算程序
      後既為不免責之裁定確定，是本件即與消債條例第138條
      第5款所規定「因不可歸責於債權人之事由致未申報之債
      權，債務人對該債權清償額未達已申報債權受償比例之債
      務者，不受免責裁定之影響」無涉，是原告就系爭保證債
      權未申報是否具有可歸責之事由，尚不影響原告目前提起
      本件訴訟之請求。　　　　　　　　
五、綜上所述，原告依消費借貸契約、連帶保證之法律關係，請
    求被告連帶給付如主文第1項所示之本金、利息、違約金，
    均屬正當，均應准許。
六、本件事證已臻明確，兩造其餘攻擊防禦方法及舉證，與本件
    判決結果並無影響，爰不逐一論述，附此敘明。　　
七、據上論結，本件原告之訴為有理由，依民事訴訟法第385條
    第1項前段、第78條、第85條第2項，判決如主文。
中　　華　　民　　國　　111 　年　　5 　　月　　26　　日
                  民事第三庭  法　官　鄭珮玟
以上正本係照原本作成。
如對本判決上訴，須於判決送達後20日內向本院提出上訴狀。如
委任律師提起上訴者，應一併繳納上訴審裁判費。　　　　　　
中　　華　　民　　國　　111 　年　　5 　　月　　26　　日
                              書記官  張傑琦